臺灣高等法院花蓮分院刑事裁定　　　　　 110年度抗字第77號
抗　告　人
即　被　告　許智超



選任辯護人　俞建界律師（法扶律師）
上列抗告人因違反槍砲彈藥刀械管制條例等案件，不服臺灣花蓮
地方法院中華民國110年11月30日所為延長羈押裁定（110年度訴
字第158號），提起抗告，本院裁定如下：
    主  文
抗告駁回。
    理  由
一、原裁定意旨略以：被告許智超因違反槍砲彈藥刀械管制條例
    等案件，經臺灣花蓮地方檢察署檢察官提起公訴，前經原審
    法院訊問後，以其涉犯槍砲彈藥刀械管制條例第7條第4項、
    同條例第7條第6項、第1項、同條例第12條第4項、同條例第
    12條第5項、第1項、刑法第304條第1項、同法第305條等罪
    犯罪嫌疑重大，其中所犯槍砲彈藥刀械管制條例第7條第4項
    、同條例第7條第6項、第1項之罪，為最輕本刑5年有期徒刑
    以上之重罪，且有勾串證人、共犯之虞，並有相當理由足認
    其有逃亡之虞，及反覆實施同一恐嚇、強制犯罪之虞，符合
    刑事訴訟法第101條第1項第2款、第3款，及同法第101條之1
    第1項第4款所定情形，認非予羈押與禁止接見、通信，顯難
    進行審判，而有羈押與禁止接見、通信之必要，遂於民國
    110年9月10日將被告裁定羈押，並禁止接見、通信在案。茲
    被告其羈押期間即將屆滿，經同法院於110年11月25日訊問
    被告，並聽取其與辯護人之意見後，認上開羈押原因依然存
    在，並有繼續羈押及禁止接見、通信之必要，應自110年12
    月10日起延長羈押2月，並繼續禁止接見、通信等語。
二、抗告意旨詳如附件抗告狀所載。
三、按羈押與否之審查，其目的僅在判斷是否符合羈押之條件及
    有無實施羈押強制處分之必要，並非認定被告有無犯罪之實
    體審判程序。關於羈押之要件，無須經嚴格證明，被告是否
    成立犯罪，乃將來法院應為實體判斷之問題，與法院是否羈
    押被告無必然之關係。又所謂延長羈押，亦屬拘禁被告之強
    制處分，其目的在保全證據、確保刑事訴訟程序之進行及刑
    罰權之執行。是刑事被告經法官訊問後，究竟有無刑事訴訟
    法第101條第1項各款或第101條之1第1項各款所規定之情形
    ，及應否依同法第108條之規定予以延長羈押，法院應按訴
    訟進行之程度、卷證資料及其他一切情事斟酌之。復按司法
    院釋字第665號解釋：「刑事訴訟法第101條第1項第3款規定
    ，於被告犯該第3款規定之罪，犯罪嫌疑重大，且有相當理
    由認為逃亡、湮滅、偽造、變造證據或勾串共犯或證人之虞
    ，非予羈押，顯難進行追訴、審判或執行者，得予羈押」等
    旨，係將該第3款以犯重罪作為羈押原因之規定，限縮在併
    存有逃亡或滅證之虞等羈押原因時，始得施予羈押；但亦同
    時肯認此等羈押原因之成立要件，並不必達到如第1款、第2
    款規定之須有「客觀事實」足認為有逃亡或滅證之虞的要求
    ，而以具有「相當理由」為已足。良以重罪常伴有逃亡、滅
    證之高度可能，係趨吉避凶、脫免刑責、不甘受罰之基本人
    性，倘一般正常之人，依其合理判斷，可認為該犯重罪嫌疑
    重大之人具有逃亡或滅證之相當或然率存在，即已該當「相
    當理由」之認定標準，不以達到充分可信或確定程度為必要
    。另有無羈押之必要性，得否具保、責付、限制住居而停止
    羈押，均屬事實審法院得自由裁量、判斷之職權，苟其此項
    裁量、判斷並不悖乎一般經驗法則或論理法則，且已論述其
    何以作此判斷之理由者，即不得任意指為違法。
四、經查：
  ㈠被告經原審法院訊問後，最初雖就起訴事實為認罪之答辯，
    但嗣又改稱否認全部犯罪。然原審依憑被告之供述及現有卷
    內事證，經互核印證結果，認被告涉犯違反槍砲彈藥刀械管
    制條例第7條第4項、同條例第7條第6項、第1項、同條例第
    12條第4項、同條例第12條第5項、第1項、刑法第304條第1
    項、同法第305條等罪之犯罪嫌疑重大，是原審業已釋明其
    認定被告犯罪嫌疑重大之理由，經核尚無違誤或不當之處，
    並經本院調閱相關卷證核閱屬實。
  ㈡上述槍砲彈藥刀械管制條例第7條第4項、同條例第7條第6項
    、第1項之罪均為最輕本刑為5年以上有期徒刑之重罪，被告
    既面臨此等重罪之追訴及審判，當伴有逃亡之高度蓋然性，
    此為趨吉避凶、脫免刑責、不甘受罰之基本人性，可預期被
    告逃匿以規避後續審判程序及刑罰執行之可能性甚高。又被
    告於原審法院否認全部犯行，然就扣案槍枝係何人所有、販
    賣槍枝過程、由何人交付同案被告林加成及張卜元扣案槍枝
    ，及被害人劉○○、黃○○等人遭強制、恐嚇之參與者、分
    工程度、犯罪情節等節，被告與共同被告、卷內相關證人所
    述多有不合。而刑事訴訟採事實審直接審理原則，而共犯、
    證人始為被告不利之陳述，嗣後受被告影響、干擾翻異其詞
    而改稱被告有利之證詞，並非罕例，若任由被告具保在外，
    極易有與共犯、證人間勾串之高度風險，堪信有事實足認被
    告有勾串共犯或證人之虞。另被告另案被訴於110年6月30日
    涉嫌共同持槍恐嚇強盜他人財物之強盜案件，業經臺灣臺北
    地方檢察署提起公訴，現由臺灣臺北地方法院以110年度訴
    字第906號案件審理等情，有另案起訴書附於原審卷內可稽
    ，並經原審法院調取該另案卷宗之電子卷證核閱無訛。參以
    上開案件犯罪時間與本案被告被訴共同持槍恐嚇被害人並使
    被害人行無義務之事時間相距僅約12日，且犯罪手法高度近
    似，足認被告有反覆實施同一刑法第304條第1項強制罪、第
    305條恐嚇罪等犯罪之虞。
  ㈢從而，審酌本案猶在原審法院審理階段，尚有諸多證人待交
    互詰問及訊問共同被告之程序，後續亦可能因被告或檢察官
    提起上訴，審判程序仍須繼續進行，及判決確定後之執行程
    序尚待進行，並非已經終結，若改採命被告具保、責付或限
    制住居、定期報到等其他手段替代羈押，均不足以確保日後
    之審判程序或判決確定後執行程序之順利進行。且本案亦以
    有事實足認被告有反覆實行同一犯罪之虞為羈押原因之一，
    性質上即難以具保、責付或限制住居、定期報到等其他強制
    處分代替。再參酌被告所涉違反上開罪嫌，對社會危害甚鉅
    ，權衡國家刑事司法權之有效行使、社會秩序及公共利益、
    被告人身自由之私益及防禦權受限制之程度，認被告於現階
    段之訴訟程序中，尚難以其他手段替代羈押。從而，原審法
    院於110年11月25日訊問被告及聽取辯護人意見後，審酌全
    案相關事證，斟酌訴訟進行程度及其他一切情事，認被告仍
    有刑事訴訟法第101條第1項第2款、第3款、第101條之1第1
    項第4款之羈押原因，且無法以具保、責付、限制住居或定
    期報到等其他手段替代羈押而有延長羈押之必要，裁定自
    110年12月10日起延長羈押2月，本為原審法院就被告具體情
    形依法裁量職權之行使，經核目的與手段間之衡量，並無違
    反比例原則，於法並無不合，亦未見有不當之處。而被告既
    有勾串共犯、證人之虞，原審法院審酌本案情節，因而裁定
    禁止被告接見、通信，於法同屬有據，亦未違反比例原則。
五、綜上所述，原審法院以被告犯罪嫌疑重大，原羈押原因及必
    要性仍然存在，因而裁定延長羈押，並禁止接見、通信，核
    無違誤或不當。被告徒執前詞提起抗告，為無理由，應予駁
    回。    
據上論斷，應依刑事訴訟法第412條，裁定如主文。
中    華    民    國   110    年    12    月    9     日
                    刑事庭審判長法  官 林慧英
                                法  官 李水源
                                法  官 謝昀璉 
以上正本證明與原本無異。
本件不得再抗告。
中    華    民    國   110    年    12    月    9     日
                                書記官 徐錦純